【裁判字號】    97,再微,3
【裁判日期】    970325
【裁判案由】    損害賠償
【裁判全文】
臺灣桃園地方法院民事裁定               97年度再微字第3號
聲  請  人  甲○○
相  對  人  王懷中
上列當事人間請求損害賠償事件，聲請人對於民國96年12月31日
本院96年度小上字第115 號確定裁定聲請再審，本院裁定如下：
    主  文
再審之聲請駁回。
聲請訴訟費用新臺幣壹仟元由聲請人負擔。
    理  由
一、按再審之訴，應於30日之不變期間內提起；前項期間，自判
    決確定時起算，判決於送達前確定者，自送達時起算；又裁
    定已經確定，而有第496 條第1 項或第497 條之情形者，得
    準用本編之規定，聲請再審；再第5 編之規定，於小額事件
    之再審程序準用之，民事訴訟法第500 條第1 項、第2 項前
    段、第507 條及第436 條之32第4 項分別定有明文。本件聲
    請人所指摘有再審事由之本院96年度小上字第115 號第二審
    小額民事裁定（下稱原二審裁定），不得抗告，原二審裁定
    一經本院於民國96年12月31日公告即確定，聲請人係於97年
    1 月14日收受原二審裁定，業經本院調閱原二審卷宗查核無
    訛，而聲請人係於同年月28日提起本件再審聲請，復有民事
    再審狀上之本院收狀日期戳印為憑，是聲請人提起本件再審
    聲請，尚未逾前開30日之法定不變期間，合先敘明。
二、聲請再審意旨略以：
  (一)相對人向聲請人請求賠償其僱請看護工費用之損害，並未提
    出該費用支出證明，無支出證明即無損害，故相對人無民法
    第184 條第1 項前段所定損害賠償請求權，聲請人自無負損
    害賠償責任。至相對人請求之醫療及交通往返費用，已經中
    央產物保險股份有限公司（下稱中央產險公司）支付予相對
    人，有中央產險公司96年12月25日之通知函及保險給付理算
    書等影本各1 件為證，本院96年度壢小字第1176號第一審小
    額民事判決（下稱原一審判決）命聲請人依上開規定負擔損
    害賠償責任，違背最高法院19年度上字第38號、第363 號判
    例，乃違背法令。聲請人不服原一審判決，於96年12月6 日
    提出上訴狀表明上訴理由，再於同年月14日提出補充上訴理
    由狀，其上訴理由漏寫原一審判決違背法令，雖不合法，惟
    依民事訴訟法第436 條之32第2 項準用同法第444 條第1 項
    但書及第2 項規定，原一、二審法院應命聲請人補正而未命
    補正，逕依同法第444 條第1 項前段規定，裁定駁回聲請人
    之上訴，顯有同法第496 條第1 項第1 款適用法規顯有錯誤
    及第13款當事人發現未經斟酌之證物或得使用該證物之再審
    事由。
  (二)爰依民事訴訟法第496 條第1 項第1 款及第13款規定，對於
    原二審裁定提起再審。並聲明：(1)原二審裁定廢棄。(2)相對
    人之訴駁回。(3)再審及原一、二審訴訟費用由相對人負擔。
三、本件再審聲請人以原二審確定裁定有民事訴訟法第496 條第
    1 項第1 款及第13款之再審事由聲請再審，茲分述如下：
  (一)按對於小額程序之第二審裁判，不得上訴或抗告；對於小額
    程序之第一審裁判之上訴或抗告，非以其違背法令為理由，
    不得為之，民事訴訟法第436 條之30及第436 條之24第2 項
    分別定有明文。是小額事件之第二審程序，兼具法律審之性
    質，與通常及簡易訴訟程序之第二審上訴僅為事實審截然有
    別，故同法第436 條之25乃規定：「上訴狀內應記載上訴理
    由，表明下列各款事項：一、原判決所違背之法令及其具體
    內容。二、依訴訟資料可認為原判決有違背法令之具體事實
    」，即上訴人於其上訴狀或理由書內應有具體之指摘，並揭
    示該法規之條項或內容，若係成文法以外之法則，應揭示該
    法則之旨趣，倘為司法院之解釋或最高法院之判例，則應揭
    示該判解之字號或其內容，上訴狀或理由書如未依此項方法
    表明者，即難認為已對原判決違背法令有具體之指摘，故如
    僅就自己主張重加陳述或就原審取捨證據任加指摘，並未具
    體指出原判決違背何等法規，其上訴即難認為合法，最高法
    院所著71年度台上字第314 號判例意旨可資參照。而如上訴
    人未於提起上訴後20日內補正合法之上訴理由書，依民事訴
    訟法第436 條之32第2 項準用同法第444 條第1 項前段及第
    471 條第1 項之規定，第二審法院毋庸命其補正，應以裁定
    駁回之。是小額事件當事人提起上訴，苟未以合法之上訴理
    由書具體指摘原第一審判決有何違背法令之處，其上訴即有
    不合法，如原第一審法院未以裁定駁回，將訴訟卷宗送交第
    二審法院，由第二審法院逕依民事訴訟法第第436 條之32第
    2 項準用同法第444 條第1 項前段及第471 條第1 項以裁定
    駁回，自無不合。經查：聲請人自承其於前開小額事件之二
    審上訴理由狀漏載原一審判決有何違背法令之處，故原二審
    裁定乃於96年12月31日以：聲請人之上訴並未具體指出原一
    審判決有如何違背法令情事，更未指明原一審判決所違反之
    法令條項或其內容以及依訴訟資料有何判絕違背法令之具體
    事實，而認聲請人之上訴並未合法表明上訴理由乃不合法，
    裁定駁回聲請人之上訴，揆諸前揭說明，於法洵無不合。則
    聲請人以原二審裁定有民事訴訟法第496 條第1 項第1 款「
    適用法規顯有錯誤」之再審事由據以聲請再審，顯屬無據。
  (二)又本件原裁定（96年度小上字第115 號裁定）係以聲請人之
    上訴未合法表明上訴理由而裁定駁回聲請人之上訴，惟上訴
    人對上開裁定聲請再審，其聲請再審理由另主張：(1)相對人
    向聲請人請求僱請看護工費用之損害，並未提出該費用支出
    證明，無支出證明即無損害，聲請人自無負損害賠償責任（
    故主張本件有第496 條第1 項第1 款）；(2)相對人請求之醫
    療及交通往返費用，已經中央產物保險股份有限公司支付予
    相對人，有中央產險公司96年12月25日之通知函及保險給付
    理算書等影本各1 件為證（故主張本件有民事訴訟法第496
    條第1 項第13款當事人發現未經斟酌之證物或得使用該證物
    之再審事由），然經核上述(1)屬對原審實體判決（96年度壢
    小字第1776號第一審判決）所為之指摘；上述(2)亦與聲請人
    於本件96年度小上字第115 號裁定時有無合法表明上訴理由
    無涉，核均非屬對本件原裁定（96年度小上字第115 號裁定
    ）之合法再審事由。
四、按再審之訴顯無再審理由者，得不經言詞辯論駁回之，民事
    訴訟法第502 條第2 項規定甚明；又依同法第507 條規定，
    上開條文亦為對裁定聲請再審時所準用。綜上，聲請人主張
    原二審確定裁定有民事訴訟法第496 條第1 項第1 款及第13
    款之再審理由，顯不足採。從而，其執此聲請本件再審，顯
    無理由，爰依前開規定，不經言詞辯論而駁回之。
五、又本件為小額事件之再審程序，爰就訴訟費用之裁判確定其
    費用額如主文第2 項所示。
六、依民事訴訟法第436 條之32第4 項、第507 條、502 條第2
    項、436 條之19第1 項、第95條、第78條，裁定如主文。
中    華    民    國    97    年    3     月    25    日
                  民事第三庭  審判長法  官  汪智陽
                                    法  官  陳清怡
                                    法  官  林曉芳
以上正本係照原本作成。
本裁定不得抗告。
中    華    民    國    97    年    3     月    25    日
                                    書記官  邱飛鳴


司法院資訊處製作；財團法人民間司法改革基金會備份。
